臺灣桃園地方法院民事簡易判決
111年度壢簡字第553號
原      告  呂理誠  
            溫翊評  
            呂智穎  
兼  上  一
法定代理人  林煜欣  
共      同
訴訟代理人  徐慧齡律師
被      告  徐國棟  


上列當事人間因過失致死案件（本院110年度審交訴字第50號）
，原告提起刑事附帶民事訴訟請求損害賠償，經本院刑事庭裁定
移送前來（本院110年度審交重附民字第22號），本院於民國111
年6月7日言詞辯論終結，判決如下：
    主    文
一、被告應分別給付原告呂理誠新臺幣壹佰貳拾貳萬陸仟伍佰壹
    拾肆元、原告溫翊評新臺幣捌拾萬參仟柒佰參拾壹元、原告
    呂智穎新臺幣壹佰零參萬壹仟參佰捌拾柒元、原告林煜欣新
    臺幣玖拾陸萬零肆拾貳元，及均自民國一百一十年六月二十
    二日起至清償日止，按年息百分之五計算之利息。
二、原告其餘之訴駁回。
三、訴訟費用新臺幣參仟伍佰參拾元，由被告負擔新臺幣壹仟柒
    佰壹拾貳元，餘由原告林煜欣負擔。
四、本判決第一項得假執行。
五、原告其餘假執行之聲請駁回。 
　　事實及理由
壹、程序方面：　
    按簡易訴訟之訴狀送達後，原告不得將原訴變更或追加他訴
    ，但擴張或減縮應受判決事項之聲明者，不在此限，民事訴
    訟法第436條第2項適用同法第255條第1項但書第3款定有明
    文。經查，原告訴之聲明原為：(一)被告應給付原告呂理誠
    新臺幣（下同）3,877,524元，及自刑事附帶民事起訴狀繕
    本送達翌日起至清償日止，按年利率5％計算之利息。(二)被
    告應給付原告溫翊評3,172,885元，及自刑事附帶民事起訴
    狀繕本送達翌日起至清償日止，按年利率5％計算之利息。(
    三)被告應給付原告林煜欣2,777,624元，及自刑事附帶民事
    起訴狀繕本送達翌日起至清償日止，按年利率5％計算之利息
    。(四)被告應給付原告呂智穎3,852,312元，及自刑事附帶
    民事起訴狀繕本送達翌日起至清償日止，按年利率5％計算之
    利息。(五)願供擔保，請准宣告假執行；嗣於民國111年6月
    7日言詞辯論期日原告林煜欣當庭變更聲明請求金額為3,098
    ,786元，其餘部分不變(見本院卷第70頁反面)，核屬擴張應
    受判決事項之聲明，與前開規定並無不合，應予准許。
貳、實體方面：
一、原告主張：
(一)被告於109年11月11日上午11時58分許，駕駛車牌號碼00-00
    00號自用小客車(下稱肇事汽車)，沿桃園市中壢區環中東路
    內側車道由東向西往中山東路方向行駛，行經桃園市中壢區
    環中東路與實踐路丁字岔路口時，本應注意左迴轉前，應暫
    停並顯示左轉燈光或手勢，看清無來往車輛，並注意行人通
    過，始得迴轉，且當時天氣晴、日間自然光線、柏油路面乾
    燥，無缺陷，無障礙物及視距良好等情形，客觀上並無不能
    注意之情事，竟疏未注意即貿然左迴轉。適訴外人即被害人
    呂孟豪騎乘原告林煜欣所有之車牌號碼000-0000號大型重型
    機車(下稱系爭機車)，沿環中東路內側車道由西向東往新中
    北路方向駛至上開丁字岔路口，閃避不及而撞擊肇事汽車(
    下稱本件事故)，致呂孟豪人車倒地，而受有頭胸腹部鈍挫
    傷併顱內出血、氣胸及骨盆骨折等傷害因而創傷性休克併心
    肺衰竭死亡。
(二)原告呂理誠、溫翊評分別為呂孟豪之父母，於65歲退休後，
    依法得請求呂孟豪扶養；原告呂智穎為呂孟豪之子，至成年
    前應受呂孟豪扶養；原告林煜欣為呂孟豪之妻，於65歲退休
    後，依法得請求呂孟豪扶養。又原告與呂孟豪核屬至親或配
    偶，突遭喪親之痛，精神上受有相當之痛苦，自得請求非財
    產上損害賠償。其中，原告呂理誠因而受有扶養費1,025,81
    0元、精神慰撫金2,500,000元之損害，及另為呂孟豪所支出
    醫療費19,963元、喪葬費831,751元，共計4,377,524元之損
    害；原告溫翊評因而受有扶養費1,172,885元、精神慰撫金2
    ,500,000元，共計3,672,885元之損害；原告呂智穎因而受
    有扶養費1,852,312元、精神慰撫金2,500,000元，共計4,35
    2,312元之損害；原告林煜欣因而受有扶養費777,624元、精
    神慰撫金2,500,000元之損害，另支出系爭機車維修費321,1
    62元，共計3,598,786元之損害。扣除原告已平均受領強制
    險2,000,000元之部分(即原告呂理誠、溫翊評、呂智穎、林
    煜欣各受領500,000元)，爰依民法第184條第1項前段、第19
    1條之2、第192條及第194條之規定，提起本件訴訟等語，並
    聲明：(一)被告應給付原告呂理誠3,877,524元，及自刑事
    附帶民事起訴狀繕本送達翌日起至清償日止，按年利率5％計
    算之利息。(二)被告應給付原告溫翊評3,172,885元，及自
    刑事附帶民事起訴狀繕本送達翌日起至清償日止，按年利率
    5％計算之利息。(三)被告應給付原告林煜欣3,098,786元，
    及自刑事附帶民事起訴狀繕本送達翌日起至清償日止，按年
    利率5％計算之利息。(四)被告應給付原告呂智穎3,852,312
    元，及自刑事附帶民事起訴狀繕本送達翌日起至清償日止，
    按年利率5％計算之利息。(五)願供擔保，請准宣告假執行。
二、被告則以：被告就本件事故有過失，而應負損害賠償責任不
    爭執，但被害人呂孟豪行經上開路口時，亦未依規定減速，
    故呂孟豪就本件事故與有過失。對於原告各項請求，除認精
    神慰撫金金額過高外，其他項目均不爭執，但請求法院審酌
    呂孟豪與被告間之過失責任比例計算賠償金額，另強制險已
    給付原告2,000,000元應予扣除等語茲為抗辯。
三、得心證之理由：
(一)被告應負侵權行為責任：
　1.按因故意或過失，不法侵害他人之權利者，負損害賠償責任
    ；汽車、機車或其他非依軌道行駛之動力車輛，在使用中加
    損害於他人者，駕駛人應賠償因此所生之損害；汽車迴車時
    ，應依下列規定：…五、汽車迴車前，應暫停並顯示左轉燈
    光或手勢，看清無來往車輛，並注意行人通過，始得迴轉；
    為民法第184條第1項前段、第191條之2、道路交通安全規則
    第106條第5款所明定。
  2.經查，被告因上開過失致人於死罪之犯行，經本院刑事庭以
    110年度審交訴字第50號刑事判決判處被告有期徒刑6月，而
    細繹上開刑事判決之理由，係以被告於警詢、偵查中之自白
    、原告呂理誠及林煜欣於警詢、偵查中之指述、道路交通事
    故調查報告表㈠㈡、道路交通事故現場圖、現場照片暨監視器
    畫面翻拍照片18張、桃園市政府車輛行車事故鑑定會110年2
    月20日桃交鑑字第1100001144號函暨所附鑑定意見書（下稱
    系爭鑑定意見書）、長庚醫療財團法人林口長庚紀念醫院診
    斷證明書、相驗屍體證明書、相驗照片等為據，並詳述何以
    其陳述情節及相關證據可採，顯見該刑事判決所為之判斷，
    已經實質調查證據，亦符合經驗法則，難認有何瑕疵，自足
    作為本件判斷之依據。且為被告所不爭執，堪信原告此部分
    主張之事實為真，準此，被告就本件事故之發生，具有過失
    極明，原告請求被告負損害賠償責任，自屬有據。
(二)呂孟豪是否與有過失？　　　
  1.按損害之發生或擴大，被害人與有過失者，法院得減輕賠償
    金額，或免除之，民法第217條第1項定有明文。此項規定之
    目的在謀求加害人與被害人間之公平，倘受害人於事故之發
    生亦有過失時，由加害人負全部賠償責任，未免失諸過酷，
    是以賦與法院得不待當事人之主張，減輕其賠償金額或免除
    之職權。又所謂被害人與有過失，只須其行為為損害之共同
    原因，且其過失行為並有助成損害之發生或擴大者，自屬相
    當，不問賠償義務人應負故意、過失或無過失責任，均有該
    條項規定之適用。且民法第192條第1項及第194條之規定係
    間接被害人得請求賠償之特例，惟此項請求權，自理論言，
    雖係固有之權利，然其權利係基於侵權行為之規定而發生，
    自不能不負擔直接被害人之過失，倘直接被害人於損害之發
    生或擴大與有過失時，依公平之原則，亦應有民法第217條
    過失相抵規定之適用（最高法院88年度台上字第718號判決
    、73年台再字第182號判例意旨參照）。原告分別為呂孟豪
    之父母、子、妻，其對被告賠償之請求，雖本於其固有權利
    ，然揆諸上開說明，基於公平原則，亦有民法第217條規定
    之適用。
　2.次按行車速度，依速限標誌或標線之規定；汽車行駛時，駕
    駛人應注意車前狀況及兩車並行之間隔，並隨時採取必要之
    安全措施，道路交通安全規則第93條第1項前段、第94條第3
    項分別定有明文。經查，本件事發路段之速限為時速50公里
    乙節，此有道路交通事故調查表(一)可按（見本院卷第18頁
    ）。則呂孟豪騎乘系爭機車行經前揭事發路段時，依法即負
    有該項注意義務，又行車速度端賴駕駛者一念之間，但憑個
    人之意思掌控、取決，不受任何外在條件之制約，是就應遵
    守行車速限部分，殊無不能注意之虞。次查，依事故現場監
    視器錄影畫面截圖可知，於錄影畫面時間11：58：18時，肇
    事汽車沿內側車道行駛至環中東路與實踐路丁字岔路口，其
    車頭已左偏，惟尚未跨越至對向車道，而系爭機車尚未出現
    於畫面、於錄影畫面時間11：58：19時，肇事汽車之車頭已
    迴轉佔據部分對向車道而在系爭機車之前方，此時呂孟豪騎
    乘系爭機車出現於畫面下方，沿環中東路內側車道由西向東
    往新中北路方向駛，尚未至丁字岔路口，亦未跨越停止線，
    於錄影畫面時間11：58：21時，肇事汽車與系爭機車發生碰
    撞；復參酌系爭鑑定意見書可知，呂孟豪騎乘系爭機車於經
    過停止線進入交岔路口內之時間為11：58：19.818秒，抵達
    路口遠端行人穿越道線之時間約為11：58：21.09秒，而桃
    園市政府車輛行車事故鑑定會測量上開停止線至路口遠端行
    人穿越道線（近端邊緣）之距離約為39.73公尺等情，是依
    上開證據資料換算系爭機車之車速約為每小時112.4公里【
    計算式：39.73公尺/(21.09秒－19.818秒)×(1000公尺/3600
    秒)＝112.4公里/小時】，已明顯超過事故路段速限，又系爭
    機車以車速超過每小時100公里高速行駛，造成其於本件事
    故發生前無充足之時間之時間反應減速，而造成本件事故發
    生並產生死亡之結果，再觀諸事故現場照片(見本院卷第26
    至30頁)，肇事汽車遭系爭機車撞擊之位置產生嚴重之凹陷
    ，可知事故發生時撞擊之力道甚大，亦見系爭機車於事故發
    生時係高速行駛之狀態。由是可見呂孟豪有超速之情形未注
    意車前狀況及適時採取適當安全措施無疑，遂滋生本件車禍
    ，堪認呂孟豪其就本件車禍之發生與有過失。是以，本院斟
    酌本件事故發生時雙方各自違反注意義務之情節、迴避事故
    發生之可能性，認本件事故之發生，被告應負擔60％、原告
    應負擔40％之過失責任。
(三)原告呂理誠得請求之金額為若干？
  1.醫療費19,963元之部分：
　　按不法侵害他人致死者，對於支出醫療及增加生活上需要之
    費用或殯葬費之人，亦應負損害賠償責任，民法第192條第1
    項定有明文。經查，原告呂理誠主張為被害人呂孟豪支出醫
    療費19,963元，業據其提出衛生福利部桃園醫院暨新屋分院
    醫療費用收據3紙、林口長庚紀念醫院（下稱長庚醫院）住
    診費用收據1紙為證，且為被告所不爭執。則原告呂理誠請
    求醫療費19,963元，為有理由，應予准許。
　2.喪葬費831,751元之部分：
　　原告呂理誠主張支出喪葬費831,751元，業據其提出相符之
    亞歌花藝材料商行收據4紙、奠品藝術創意企業社出（送）
    貨單、桃園市政府殯葬管理所使用設施規費繳納收據、龍巖
    股份有限公司喪葬服務證明單2紙等件為證（見附民卷第39
    至53頁），且為被告所不爭執，故原告呂理誠此部分之請求
    為有理由，應予准許。
　3.扶養費1,025,810元之部分：
　⑴按「下列親屬互負扶養之義務：一、直系血親相互間。」；
    「夫妻互負扶養之義務，其負扶養義務之順序與直系血親卑
    親屬同，其受扶養權利之順序與直系血親尊親屬同」；「受
    扶養權利者，以不能維持生活而無謀生能力者為限。前項無
    謀生能力之限制，於直系血親尊親屬不適用之。」，民法第
    1014條第1款、第1116條之1、第1117條分別定有明文。次按
    受扶養權利者，以不能維持生活而無謀生能力者為限。民法
    第1117條第1項定有明文，雖同條第2項又規定，前項無謀生
    能力之限制，於直系血親尊親屬，不適用之。然不得因而謂
    不能維持生活之限制，自不在適用之列。是直系血親尊親屬
    如能以自己財產維持生活者，固無受扶養之權利，而所稱「
    不能維持生活」，係指無財產足以維持生活而言(最高法院8
    6年度台上字第3415號、86年台上字第3173號、81年度台上
    字第1504號等判決意旨參照)。故受扶養之直系血親尊親屬
    父母，應以不能以自己之財產維持生活為其扶養請求權發生
    之要件，而不另以其是否有謀生能力為要件。
　⑵經查，原告呂理誠於呂孟豪過世時，年僅48歲，其108、109
    年薪資所得約20餘萬元，並有數十萬元以上之股票資產，其
    名下雖有2棟房屋、2筆土地、2部汽車，有稅務電子閘門財
    產所得調件明細表（見個資卷）在卷可參，惟考量上開房地
    價值、未來通貨膨脹、物價指數，難認其之收益及財產狀態
    狀況能完整支應其退休後之生活開銷，而認原告呂理誠於65
    歲後始有受扶養之必要。
　⑶依109年桃園市簡易生命簡表(男性)，原告於系爭事故發生時
    已滿48歲，依上表其平均餘命為32.72年，扣除「呂孟豪死
    亡（109年11月17日）計至原告呂理誠年滿65歲之前一日（1
    26年10月10日）」，合計16.9年，故原告呂理誠所得請求呂
    孟豪扶養之年數應為15.82年(計算式：32.72年－16.9年＝15.
    82年)。又桃園市108年度平均每人每月消費支出為22,147元
    （見附民卷第55頁），則原告呂理誠65歲後每年所需之扶養
    費用為265,764元（計算式：22,147×12＝265,764元）。
　⑷另原告呂理誠之扶養義務人除呂孟豪外，尚有1名子女。據此
    ，原告呂理誠得請求之扶養費用依霍夫曼式計算法扣除中間
    利息（首期給付不扣除中間利息），核計其金額為1,578,36
    9元【計算方式為：(265,764×11.00000000+(265,764×0.82)
    ×(11.00000000-00.00000000))÷2=1,578,369.0000000000。
    其中11.00000000為年別單利5%第15年霍夫曼累計係數，11.
    00000000為年別單利5%第16年霍夫曼累計係數，0.82為未滿
    一年部分折算年數之比例(15.82[去整數得0.82])。採四捨
    五入，元以下進位】。原告呂理誠僅請求被告賠償1,025,81
    0元之扶養費，為有理由，應予准許。
　4.精神慰撫金2,500,000元之部分：
　　按不法侵害他人人格權，被害人受有非財產上損害，請求加
    害人賠償相當金額慰撫金時，法院對於慰撫金之量定，應斟
    酌實際加害情形、被害人痛苦之程度、兩造之身分地位定相
    當之數額。呂孟豪為原告呂理誠之子，其突遭喪子之痛，精
    神上確受有極大痛苦，殊堪同情；而被告因駕駛疏失致呂孟
    豪死亡，其行為實值非難。本院審酌原告呂理誠與被告之學
    歷、資力、家庭狀況、及受侵害之程度等一切情狀，本院認
    原告呂理誠請求於1,000,000元範圍內之精神慰撫金，應屬
    相當。逾此部分請求，尚屬無據。
　5.從而，原告呂理誠所受之損害共計3,366,126元(計算式:19,
    963＋831,751＋1,000,000＋1,025,810＝2,877,524元)。又如上
    所述，呂孟豪就本件事故具有40％之過失責任，而原告呂理
    誠為呂孟豪之父，依前開說明，應負擔直接被害人即呂孟豪
    與有過失責任。準此，依民法第217條第1項規定減輕被告40
    ％賠償責任後，原告呂理誠得請求被告賠償之金額為1,726,5
    14元(計算式：2,877,524元×60％＝1,726,514元，元以下四捨
    五入)。
　6.再按保險人依本法規定所為之保險給付，視為被保險人損害
    賠償金額之一部分；被保險人受賠償請求時，得扣除之，強
    制汽車責任保險法第32條定有明文。原告呂理誠自承已領取
    保險理賠金500,000元，且為被告所不爭執，上開金額自應
    從原告呂理誠所得請求賠償金額中扣除，故原告呂理誠得向
    被告請求之金額1,226,514元(計算式：1,726,514－500,000＝
    1,226,514元)
(四)原告溫翊評得請求之金額為若干？
　1.扶養費1,172,885元之部分：
　⑴原告溫翊評108年薪資581,836元、109年薪資所得604,732元
    ，除此之外，查無財產資料，有稅務電子閘門財產所得調件
    明細表（見個資卷）在卷可參，足認其收益及財產狀況應難
    完整支應其退休後之生活開銷，則原告溫翊評請求在年滿65
    歲後有受被害人扶養之需要，應屬有據。
　⑵依109年桃園市簡易生命簡表(女性)，原告於本件事故發生時
    已滿43歲，依109年桃園市簡易生命簡表(女性)其平均餘命
    為42.62年，扣除「呂孟豪死亡（109年11月17日）計至原告
    溫翊評年滿65歲之前一日（131年3月25日）」，合計21.35
    年，故原告溫翊評所得請求呂孟豪扶養之年數應為21.27年(
    計算式：42.62年－21.35年＝21.27年)。又桃園市108年度平
    均每人每月消費支出為22,147元，已如前述，則原告溫翊評
    65歲後每年所需之扶養費用為265,764元。
　⑶另原告溫翊評之扶養義務人除呂孟豪外，尚有1名子女。據此
    ，原告溫翊評得請求之扶養費用依霍夫曼式計算法扣除中間
    利息（首期給付不扣除中間利息），核計其金額為1,959,71
    4元【計算方式為：(265,764×14.00000000+(265,764×0.27)
    ×(15.00000000-00.00000000))÷2=1,959,713.000000000。
    其中14.00000000為年別單利5%第21年霍夫曼累計係數，15.
    00000000為年別單利5%第22年霍夫曼累計係數，0.27為未滿
    一年部分折算年數之比例(21.27[去整數得0.27])。採四捨
    五入，元以下進位】。原告溫翊評僅請求被告賠償1,172,88
    5元之扶養費，為有理由，應予准許。
　2.精神慰撫金2,500,000元之部分：
　　本院審酌原告溫翊評與被告之學歷、資力、家庭狀況、及受
    侵害之程度等一切情狀，本院認原告溫翊評請求於1,000,00
    0元範圍內之精神慰撫金，應屬相當。逾此部分請求，尚屬
    無據。
　3.從而，原告溫翊評所受之損害共計2,172,885元(計算式:1,1
    72,885＋1,000,000＝2,172,885元)。又依民法第217條第1項
    規定減輕被告40％賠償責任後，原告溫翊評得請求被告賠償
    之金額為1,303,731元(計算式：2,172,885×60％＝1,30,731元
    )。
　4.原告溫翊評自承已領取保險理賠金500,000元，且為被告所
    不爭執，上開金額自應從原告溫翊評所得請求賠償金額中扣
    除，故原告溫翊評得向被告請求之金額803,731元(計算式：
    1,303,731－500,000＝803,731元)
(五)原告呂智穎得請求之金額為若干？
　1.扶養費1,852,312元之部分：
　　原告呂智穎為呂孟豪之子，109年7月14日生，於本件事故發
    生時尚未滿4個月等情，業據原告陳明在卷，有戶籍謄本影
    本在卷可憑（見附民卷13、27頁），並查無其他財產（見個
    資卷），應認其於成年前不能維持生活而有受扶養之權利，
    是原告呂智穎請求被告給付成年前之扶養費，於法有據，依
    上開說明，至呂孟豪死亡時起計算至原告呂智穎成年時，共
    計19年7月27日。另108年度桃園市每人每月平均消費支出金
    額為22,147元，已如前述，則原告呂智穎主張以每月22,147
    元計算扶養費，應屬有據。又原告呂智穎除受呂孟豪扶養外
    ，尚有母親即原告林煜欣應負擔扶養費1/2，故呂孟豪對原
    告呂智穎應分擔1/2扶養費用。依霍夫曼式計算法扣除中間
    利息（首期給付不扣除中間利息）核計其金額為1,852,312
    元【計算方式為：(265,764×13.00000000+(265,764×0.0000
    000)×(14.00000000-00.00000000))÷2=1,852,311.00000000
    00。其中13.00000000為年別單利5%第19年霍夫曼累計係數
    ，14.00000000為年別單利5%第20年霍夫曼累計係數，0.000
    0000為未滿一年部分折算年數之比例(240/366=0.0000000)
    。採四捨五入，元以下進位】。是原告呂智穎請求被告賠償
    1,852,312元之扶養費，為有理由，應予准許。
　2.精神慰撫金2,500,000元之部分：
　　本院審酌原告呂智穎與被告之學歷、資力、家庭狀況、及受
    侵害之程度等一切情狀，本院認原告呂智穎請求於700,000
    元範圍內之精神慰撫金，應屬相當。逾此部分請求，尚屬無
    據。
　3.從而，原告呂智穎所受之損害共計2,852,312元(計算式:1,8
    52,312＋700,000＝2,552,312元)。又依民法第217條第1項規
    定減輕被告40％賠償責任後，原告呂智穎得請求被告賠償之
    金額為1,531,387元(計算式：2,552,312×60％＝1,531,387元
    ，元以下四捨五入)。
　4.原告呂智穎自承已領取保險理賠金500,000元，且為被告所
    不爭執，上開金額自應從原告呂智穎所得請求賠償金額中扣
    除，故原告呂智穎得向被告請求之金額1,031,387元(計算式
    ：1,531,387－500,000＝1,031,387元)
(六)原告林煜欣得請求之金額為若干？　　　
　1.扶養費777,624元之部分：
　⑴原告林煜欣108年薪資188,011元、109年薪資所得14,280元，
    其名下雖有1棟房屋、1筆土地、1部汽車，有稅務電子閘門
    財產所得調件明細表（見個資卷）在卷可參，惟考量上開房
    地價值、未來通貨膨脹、物價指數，難認其之收益及財產狀
    態狀況能完整支應其退休後之生活開銷，則原告林煜欣請求
    在年滿65歲後有受被害人扶養之需要，應屬有據。
　⑵依109年桃園市簡易生命簡表(女性)，原告於本件事故發生時
    已滿25歲，依109年桃園市簡易生命簡表(女性)其平均餘命
    為60.12年，扣除「呂孟豪死亡（109年11月17日）計至原告
    林煜欣年滿65歲之前一日（149年10月22日）」，合計39.93
    年，故原告溫翊評所得請求呂孟豪扶養之年數應為20.19年(
    計算式：60.12年－39.93年＝20.19年)。又桃園市108年度平
    均每人每月消費支出為22,147元，已如前述，則原告林煜欣
    65歲後每年所需之扶養費用為265,764元。
　⑶另原告林煜欣之扶養義務人除呂孟豪外，尚有1名子女即原告
    呂智穎（其於原告林煜欣65歲時，業已成年）。據此，原告
    林煜欣得請求之扶養費用依霍夫曼式計算法扣除中間利息（
    首期給付不扣除中間利息），核計其金額為1,888,395元【
    計算方式為：(265,764×14.00000000+(265,764×0.19)×(14.
    00000000-00.00000000))÷2=1,888,395.00000000。其中14.
    00000000為年別單利5%第20年霍夫曼累計係數，14.0000000
    0為年別單利5%第21年霍夫曼累計係數，0.19為未滿一年部
    分折算年數之比例(20.19[去整數得0.19])。採四捨五入，
    元以下進位】。原告林煜欣僅請求被告賠償777,624元之扶
    養費，為有理由，應予准許。
　2.系爭機車維修費321,162元之部分：　
　⑴按不法毀損他人之物者，被害人得請求賠償其物因毀損所減
    少之價額，民法第196條定有明文。依前揭規定請求賠償物
    被毀損所減少之價額，得以修復費用為估定之標準，但以必
    要者為限，而修理材料以新品換舊品，應予折舊（最高法院
    77年度第9次民事庭會議決議參照）。
　⑵經查，系爭機車維修費共計321,162元（含工資92,268元及零
    件228,894元），業據原告提出東星-桃園二輪廠維修估價單
    為證（見附民卷第57至66頁）。又零件部分，原告既係以新
    零件替代舊零件，自應就零件費用計算並扣除折舊，始屬公
    平；依行政院所頒固定資產耐用年數表及固定資產折舊率之
    規定，系爭機車之耐用年數為3年，依定率遞減法每年折舊1
    000分之536，另依營利事業所得稅查核準則第95條第6項規
    定「固定資產提列折舊採用平均法、定率遞減法或年數合計
    法者，以一年為計算單位；其使用期間未折舊折舊滿一年者
    ，按實際使用之月數相當於全年之比例計算之；不滿一月者
    ，以月計。」，其最後一年之折舊額，加歷年折舊累計額，
    其總和不得超過該資產成本原額之十分之九。復查系爭機車
    之出廠日為108年3月（見附民卷第67頁），迄本件事故發生
    時點109年11月11日，已使用達1年9月，則零件扣除折舊後
    之修復費用估定為63,512元（計算式如附表），加計無庸計
    算折舊之工資92,268元，則原告得向被告請求之系爭機車損
    壞修復之必要費用為155,780元（計算式：63,512＋92,268＝1
    55,780元），至逾此範圍之請求，則屬無據，不應准許。
  3.精神慰撫金2,500,000元之部分：本院審酌原告林煜欣與被
    告之學歷、資力、家庭狀況、及受侵害之程度等一切情狀，
    本院認原告林煜欣請求於1,500,000元範圍內之精神慰撫金
    ，應屬相當。逾此部分請求，尚屬無據。
　4.從而，原告林煜欣所受之損害共計2,433,404元(計算式：77
    7,624＋155,780＋1,500,000＝2,433,404元)。又依民法第217
    條第1項規定減輕被告40％賠償責任後，原告林煜欣得請求被
    告賠償之金額為1,460,042元(計算式：2,433,404×60％＝1,46
    0,042元，元以下四捨五入)。
　5.原告林煜欣自承已領取保險理賠金500,000元，且為被告所
    不爭執，上開金額自應從原告林煜欣所得請求賠償金額中扣
    除，故原告林煜欣得向被告請求之金額960,042元(計算式：
    1,460,042－500,000＝960,042元)
四、末按給付無確定期限者，債務人於債權人得請求給付時，經
    其催告而未為給付，自受催告時起，負遲延責任。其經債權
    人起訴而送達訴狀，或依督促程序送達支付命令，或為其他
    相類之行為者，與催告有同一之效力；遲延之債務，以支付
    金錢為標的者，債權人得請求依法定利率計算之遲延利息；
    應付利息之債務，其利率未經約定，亦無法律可據者，週年
    利率為百分之5 ，民法第229條第2項、第233條第1項前段、
    第203條分別定有明文。本件侵權行為損害賠償債務，其給
    付並無確定期限，依前揭規定，被告應自刑事附帶民事起訴
    狀繕本送達之翌日起負遲延責任。查本件刑事附帶民事起訴
    狀繕本係於110年6月11日寄存送達於被告(見附民卷第69頁)
    ，被告即應自110年6月22日起負遲延責任。　　　
五、綜上所述，原告依民法第184條第1項前段、第191條之2、第
    192條及第194條之規定，請求被告給付如主文第1項所示，
    為有理由，應予准許。逾此範圍之請求，為無理由，應予駁
    回。　　　
六、本件原告勝訴部分係就民事訴訟法第427條適用簡易程序所
    為被告敗訴之判決，依同法第389條第1項第3款規定，爰依
    職權宣告假執行。又法院應依職權宣告假執行者，本無庸原
    告為聲請，若原告仍聲請願供擔保宣告假執行者，該聲請僅
    在促使法院職權發動，法院仍係本於職權而宣告，自無庸對
    該聲請為准駁之裁判。至原告敗訴部分，其假執行之聲請已
    失其附麗，爰另為駁回假執行聲請之諭知。　　　　　
七、本件事證已臻明確，兩造其餘攻擊防禦方法及證據，核與判
    決之結果不生影響，爰不一一論列，併此敘明。 　　　　
八、又本件係刑事附帶民事訴訟，而由本院刑事庭移送民事庭者
    ，依刑事訴訟法第504條第2項之規定，免納裁判費，惟本件
    移送民事庭後，原告追加請求系爭機車維修費而有訴訟費用
    支出，依法仍應依民事訴訟法第79條規定，諭知兩造訴訟費
    用負擔之比例如主文第3項所示。　　
中    華    民    國   111    年     6    月    22    日
                  中壢簡易庭      法  官  張博鈞　
以上為正本係照原本作成。
如不服本判決，應於送達後20日內，向本院提出上訴狀並表明上
訴理由，如於本判決宣示後送達前提起上訴者，應於判決送達後
20日內補提上訴理由書（須附繕本）。
如委任律師提起上訴者，應一併繳納上訴審裁判費。
中    華    民    國   111    年     6    月    22    日
                                  書記官  張季容  　
附表：零件部分折舊（單位：新臺幣）　　　　　
----- 折舊時間           金額 第1年折舊值        228,894×0.536=122,687 第1年折舊後價值    228,894-122,687=106,207 第2年折舊值        106,207×0.536×(9/12)=42,695 第2年折舊後價值    106,207-42,695=63,512